【裁判字號】    98,聲,220
【裁判日期】    981118
【裁判案由】    聲明異議
【裁判全文】
臺灣高雄地方法院刑事裁定               98年度聲字第220號
異  議  人
即  受刑人  甲○○
上列被告因違反肅清煙毒條例等案件，對臺灣高雄地方法院檢察
署98年度執減更字第286 號檢察官無庸換發指揮書之指揮聲明異
議，本院裁定如下：
    主  文
臺灣高雄地方法院檢察署檢察官就九十七年執更山字第二六三七
號受刑人甲○○刑期起算日期民國捌拾捌年拾貳月參拾日及執行
期滿日壹佰零參年捌月貳拾玖日之執行指揮處分應予撤銷，並應
由檢察官更為執行指揮處分。
    理  由
一、聲明異議意旨略以：異議人即受刑人甲○○（下稱受刑人）
    於民國82年間所犯吸食毒品等3 罪，經本院以84年度聲字第
    169 號裁定應執行有期徒刑5 年，後又經本院以98年度聲減
    字第146 號裁定予以減刑並定應執行有期徒刑2 年6 月確定
    在案，經發交臺灣高雄地方法院檢察署檢察官指揮執行，惟
    檢察官函覆本件於減刑前已於88年12月29日執行完畢，無換
    發指揮書之必要，予以報結，然受刑人於84年間另犯煙毒案
    件，應執行有期徒刑16年6 月確定後，與上開3 罪合併執行
    有期徒刑21年6 月，受刑人在監期間亦以此刑度計算行刑累
    進處遇，直至94年10月13日假釋出獄，在上開徒刑合併執行
    之情形下，在合併之刑期全部執行完畢前，均不得認其中1
    罪之刑期已執行完畢，是檢察官上開不予換發執行指揮書之
    函覆，將影響受刑人假釋期間之計算，使受刑人受有重大不
    利，爰依法聲明異議。
二、按受刑人或其法定代理人或配偶，以檢察官執行之指揮為不
    當者，得向諭知該裁判之法院聲明異議，刑事訴訟法第484
    條定有明文。次按刑法第79條之1 第1 項規定：「二以上徒
    刑併執行者，第77條所定最低應執行之期間，合併計算之。
    」同條第3 項  規定：「依第1 項規定合併計算執行期間而
    假釋者，前條第1 項規定之期間，亦合併計算之。」則在併
    合執行之情形，其各罪之執行期間即無從區分，不論其執行
    期間是否已逾其中任一罪之刑期，在合併之刑期執行完畢前
    ，均不得認其中任一罪之刑期已執行完畢（最高法院97年度
    台抗字第747 號裁定意旨參照）。又數罪併罰而合於定其應
    執行之刑之案件，其各罪判決均係宣告刑，並非執行刑，縱
    令各案中一部分犯罪之宣告刑在形式上已經執行，仍應依法
    聲請犯罪事實最後判決之法院裁定定其應執行之刑，然後再
    依所裁定之執行刑，換發指揮書併合執行，其前已執行之有
    期徒刑部分，僅應予扣除而不能認為已執行完畢，在所裁定
    之執行刑尚未執行完畢前，各案之宣告刑不發生執行完畢之
    問題（最高法院97年度台非字第138 號判決意旨參照）。
三、經查：
（一）受刑人於82年間所犯肅清煙毒條例案件，經臺灣高等法院
      高雄分院以83年度上訴字第1522號判決判處有期徒刑3 年
      6 月，褫奪公權3 年確定（以下簡稱編號）；又因犯槍
      砲彈藥刀械管制條例案件，經本院以93年度訴字第1107號
      判決判處有期徒刑1 年3 月、7 月，應執行有期徒刑1 年
      8 月確定（以下簡稱編號、），上開編號、、
      等3 罪接續執行，徒刑起算日期為84年1 月2 日，執行指
      揮書（84年度執緝字第23號）所載執畢日期為89年2 月27
      日。嗣經本院以84年度聲字第169 號裁定定應執行刑為有
      期徒刑5 年確定，經縮減刑期而換發執行指揮書，執行指
      揮書（84年度執更字第1158號）所載執畢日期更改為88年
      12月29日。
（二）受刑人復於84年間因肅清煙毒條例案件，其中施用毒品部
      分，經本院以84年度訴字第571 號判決判處有期徒刑3 年
      8 月，褫奪公權3 年確定（以下簡稱編號），並自88年
      12月30日接續執行，執行指揮書所載執畢日期為92年8 月
      29日；其中販賣毒品部分，經臺灣高等法院高雄分院以84
      年度上訴字第1005號判決判處有期徒刑14年確定（以下簡
      稱編號），並自92年8 月30日接續執行，執行指揮書所
      載執畢日期為106 年8 月29日。前開編號、等2 罪，
      並經臺灣高等法院高雄分院以84年度聲字第468 號裁定定
      應執行刑為有期徒刑16年6 月（與前開3 罪不符合定應執
      行刑要件，故另行定應執行刑），經縮減刑期而換發執行
      指揮書，執行指揮書（84年度執更字第4726號）所載執畢
      日期更改為105 年6 月29日。嗣因中華民國96年罪犯減刑
      條例施行，並經臺灣高等法院高雄分院以97年度聲字第
      1354號裁定減刑及定應執行有期徒刑為14年8 月確定，有
      上開刑事裁定在卷可稽（見本院卷第16、17頁），因此換
      發執行指揮書，執行指揮書（97年度執更字第2637號）所
      載執畢日期更改為103 年8 月29日。
（三）受刑人前開編號、、等3 罪，分經判處如上所述之
      刑確定在案，茲臺灣高雄地方法院檢察署檢察官以其犯罪
      時間，均在96年4 月24日以前，所犯罪名均合於減刑條件
      ，聲請予以減刑並定其應執行之刑，經本院審核後認尚無
      不合，而於98年7 月20日以98年度聲減字第146 號裁定予
      以減刑並定應執行刑為有期徒刑2 年6 月確定在案，亦有
      上開刑事裁定在卷可憑（見本院卷第9 頁）。經本院函送
      臺灣高雄地方法院檢察署依法執行，臺灣高雄地方法院檢
      察署檢察官以「……因受刑人於減刑前已於96年7 月16日
      前執行完畢，惟受刑人尚有後案於88年12月30日接續執行
      ，如換發指揮書，後案指揮書則將於96年7 月16日開始執
      行，如此將對受刑人後案執行不利」，而認經減刑後之刑
      期已無換發指揮書之必要，予以報結，並覆知受刑人，另
      於98年8 月17日換發97年執更山字第2637號執行指揮書，
      其上所載編號、等2 罪應執行有期徒刑14年8 月之刑
      期起算日期為88年12月30日等情，此有臺灣高雄地方法院
      檢察署98年8 月20日雄檢惠山98執減更286 字第33264 號
      函、上開執行指揮書影本各1 紙在卷可稽（見本院卷第4
      、15頁）。然受刑人前揭5 罪均係接續執行，依照上開說
      明，應認併合執行之徒刑，均尚未執行完畢，至於其前已
      執行之有期徒刑部分，僅應扣除而不能認為已執行完畢，
      則檢察官認編號、、已執行完畢，於法即屬無據。
（四）查受刑人前開5 罪後案均接續前案執行，並已於94年10月
      13日假釋出監，並於假釋期間交付保護管束，此有臺灣高
      等法院被告前案紀錄表1 份在卷可稽（見本院卷第5 ～8
      頁），則編號、、等3 罪經減刑後所定應執行刑，
      與編號、等2 罪減刑後所定應執行刑等5 罪，既係併
      合執行，依上開規定及說明，其各罪之執行期間即無從區
      分，不論其執行期間是否已逾其中任1 罪之刑期，在合併
      之刑期執行完畢前，均不得認前開5 罪之其中任1 罪之刑
      期已執行完畢。從而，受刑人所犯編號、、等3 罪
      ，既均尚未執行完畢，復經減刑縮短刑期，檢察官未予換
      發執行指揮書，且所換發之97年執更山字第2637號執行指
      揮書之刑期起算日期仍為88年12月30日，即有未當。
三、綜上所述，本件受刑人就編號、、等3 罪，既經本院
    以98年度聲減字第146 號裁定予以減刑並定應執行刑為有期
    徒刑2 年6 月確定，而臺灣高雄地方法院檢察署檢察官函覆
    受刑人無換發指揮書之必要，致臺灣高雄地方法院檢察署檢
    察官97年執更山字第2637號執行指揮書上所載之刑期起算日
    期仍為88年12月30日，執行期滿日為103 年8 月29日，依前
    開說明，尚有未恰，且影響受刑人之權利，是受刑人聲明異
    議為有理由，自應將原臺灣高雄地方法院檢察署檢察官97年
    執更山字第2637號執行指揮書予以撤銷，由檢察官更為適法
    之執行指揮。
據上論斷，應依刑事訴訟法第486 條，裁定如主文。
中    華    民    國    98    年    11    月    18    日
                  刑事第十六庭  法  官  王靖茹
以上正本證明與原本無異。
如不服本裁定，應於收受送達後5 日內向本院提出抗告狀。
中    華    民    國    98    年    11    月    18    日
                                書記官  陳鈺甯


司法院資訊處製作；財團法人民間司法改革基金會備份。
